臺灣花蓮地方法院刑事判決　　　　　　　100年度訴字第151號
公　訴　人　臺灣花蓮地方法院檢察署檢察官
被　　　告　潘永山
選任辯護人　陳正忠律師（法律扶助基金會指派）
上列被告因違反槍砲彈藥刀械管制條例案件，經檢察官提起公訴
（100年度偵字第840號），本院判決如下：
    主  文
潘永山非法持有空氣槍，處有期徒刑壹年拾月，併科罰金新臺幣
伍萬元，罰金如易服勞役，以新臺幣壹仟元折算壹日。緩刑肆年
，並應自判決確定之日起陸個月內向公庫支付新臺幣參拾萬元；
及應依執行檢察官之命令，向指定之政府機關、政府機構、行政
法人、社區或其他符合公益目的之機構或團體提供捌拾小時之義
務勞務。緩刑期間付保護管束。扣案空氣槍壹枝（槍枝管制編號
：0000000000號）、CO2鋼瓶壹瓶、鋼珠壹包均沒收。
    事  實
一、潘永山明知可發射金屬具有殺傷力之空氣槍為槍砲彈藥刀械
    管制條例所列管之物品，非經中央主管機關許可不得無故持
    有，竟未經許可基於持有空氣槍之犯意，於民國94年間某日
    ，在不詳地點，向姓名、年籍不詳之人購買以小型高壓氣體
    鋼瓶內氣體為發射動力、可發射金屬具有殺傷力之空氣槍（
    槍枝管制編號0000000000）1枝、CO2鋼瓶1瓶及鋼珠1包等物
    ，置放於花蓮縣壽豐鄉○○村○○路 ○段139之1號住處，而
    未經許可持有上開槍枝。嗣於100年2月12日10時38分許，為
    警持本院核發之搜索票前往上址執行搜索，扣得上開空氣槍
    、CO2鋼瓶及鋼珠等物而查獲。
二、案經花蓮縣警察局花蓮分局報告臺灣花蓮地方法院檢察署檢
    察官偵查起訴。
    理  由
一、證據能力：
  (一)按「被告以外之人於審判外之言詞或書面陳述，除法律有規
    定者外，不得作為證據，刑事訴訟法第159條第1項固定有明
    文。然鑑定之經過及其結果，應命鑑定人以言詞或書面報告
    ，同法第206條第1項亦規定甚明，是鑑定人以『書面』為鑑
    定報告提出於法院，依刑事訴訟法第159條第1項立法理由及
    同法第206條第1項規定，即具有證據能力。又檢察官對於偵
    查中之案件，認為須實施鑑定者，固應就具體個案，選任鑑
    定人或囑託鑑定機關（團體）為之；但實務上，對於司法警
    察機關調查中之案件，如有量大或急迫之情形，為因應現實
    需求，檢察官針對該類案件之性質（例如對於查扣之槍砲彈
    藥必須檢驗有無殺傷力），認為當然有鑑定之必要者，基於
    檢察一體原則，由該管檢察長對於轄區內之案件，以事前概
    括選任鑑定人或囑託鑑定機關（團體）之方式，俾便轄區內
    之司法警察官、司法警察對於調查中之此類案件，得即時送
    請事前已選任之鑑定人或囑託之鑑定機關（團體）實施鑑定
    ，該鑑定人或鑑定機關（團體）亦應視同受承辦檢察官所選
    任或囑託而執行鑑定業務，其等出具之書面鑑定報告應屬刑
    事訴訟法第 206條所定之傳聞例外，當具有證據能力。」（
    最高法院99年度台上字第4212號判決參照）。查本件所引用
    內政部警政署刑事警察局之槍彈鑑定書，係經由查獲之警察
    機關依上開規定送請刑事警察局實施鑑定，且檢察官、辯護
    人及被告於本院行準備程序及審理時均表示同意鑑定書作為
    本案證據，依上揭說明及刑事訴訟法第159條之 5第2項規定
    ，應有證據能力。
  (二)又本院認定事實所引用之卷證資料（含供述證據、文書證據
    等），並無證據證明係公務員違背法定程序所取得，被告、
    辯護人、檢察官於本院準備程序、審判期日中對於提示之卷
    證，均同意作為本案證據，且迄至言詞辯論終結前均未聲明
    異議，本院審酌並無顯不可信或不得作為證據之情形，認為
    以之作為證據應屬適當，是依刑事訴訟法第159條之5規定，
    以下所引用之證據（含供述證據、文書證據）均有證據能力
    。
二、認定犯罪事實之證據及理由：
  (一)上揭犯罪事實，業據被告潘永山於警詢、偵查及本院審理時
    坦承不諱，並有花蓮縣警察局氣體動力式槍枝（空氣槍）動
    能初篩報告表、花蓮縣警察局吉安分局搜索扣押筆錄、扣押
    物品目錄表、查獲現場暨空氣槍照片 9幀及空氣槍測試照片
    6張等件附卷可稽（見警卷12-26頁），復有前揭空氣槍（槍
    枝管制編號：0000000000號）1枝及CO2鋼瓶1瓶及鋼珠1包（
    26粒）扣案可資佐證。而上開空氣槍及 CO2鋼瓶、鋼珠經送
    請內政部警政署刑事警察局鑑定結果「一、送鑑空氣槍 1枝
    （槍枝管制編號：0000000000號），認係氣體動力式槍枝，
    以外接高壓氣體鋼瓶內之氣體為發射動力，經操作檢視，槍
    枝有漏氣現象，且撞鐵拉柄脫落，惟仍可以手動方式將撞鐵
    拉柄復位，並將洩氣撞鐵固定於待擊發位置，經以金屬彈丸
    測試3次，其中彈丸（直徑8.0mm、重量2.1g），最大發射速
    度為128公尺/秒，計算其動能為17焦耳，換算其單位面積動
    能為33焦耳/平方公分。二、送鑑CO2鋼瓶 1瓶，認係外接高
    壓氣體鋼瓶。三、送鑑鋼珠 1包，認係金屬彈丸。」，有該
    局100年3月23日刑鑑字第1000025702號鑑定書附卷可憑（見
    偵查卷第 17-18頁），前開鑑定單位固未明確表示扣案空氣
    槍是否具有殺傷力，惟依上開鑑定書所提供認定殺傷力之相
    關數據「一、殺傷力定義：依據司法院秘書長81.6.11.秘台
    廳 (二)字第06985號函釋示：殺傷力的標準為在最具威力的適
    當距離，以彈丸可穿入人體皮肉層之動能為基準。二、殺傷
    力之相關數據：(一)依日本科學警察之研究結果，彈丸單位面
    積動能達20焦耳/平方公分，則足以穿入人體皮肉層。 (二)本
    局對活豬作射擊測試結果，彈丸單位面積動能達24焦耳 /平
    方公分，則足以穿入豬隻皮肉層。(三)美國軍醫總署定義：彈
    丸撞擊功能達58呎磅（約78.6焦耳），則足以使人喪失戰鬥
    能力」等語，本件扣案空氣槍經鑑定單位試射結果（單位面
    積動能為62焦耳 /平方公分），其單位面積動能已超過上開
    殺傷力相關數據(一)、(二)所示之單位面積動能甚多，已符合司
    法院上開函示之殺傷力標準，自應認具有殺傷力。至其雖並
    不符合美國軍醫總署之定義，惟該署之標準係「足以使人喪
    失戰鬥能力」，與「在最具威力的適當距離，以彈丸可穿入
    人體皮肉層之動能」之標準不盡相同，無礙於本院對扣案之
    空氣槍具殺傷力之認定。是被告所持有之上開空氣槍，屬槍
    砲彈藥刀械管制條例第 4條第1項第1款所稱之可發射金屬或
    子彈具有殺傷力之空氣槍。
  (二)綜上所述，被告持有具殺傷力之空氣槍之事證明確，犯行洵
    堪認定，應依法論科。
三、論罪科刑：
  (一)被告非法持有具有殺傷力之空氣槍，核其所為，係犯槍砲彈
    藥刀械管制條例第8條第4項之未經許可持有可發射金屬具有
    殺傷力之空氣槍罪。被告自94年間起至100年2月12日經扣押
    查獲為止，持有上開空氣槍之行為，為繼續犯，應論以單一
    之持有行為。又持有槍砲為長時間之繼續，乃行為之繼續而
    非狀態之繼續，故如未受允准，持有槍彈而無正當理由之行
    為持續長時間，於終止持有前，均在其犯罪行為實施中，其
    間法律縱有變更，其行為既繼續實施至新法施行以後，即與
    犯罪後法律有變更之情形不同，不生新舊法比較適用之問題
    （最高法院75年度臺上字第3370號判決要旨參照）。查槍砲
    彈藥刀械管制條例於99年12月21日經立法院依司法院大法官
    會議釋字第669號解釋意旨修正通過，增訂第 8條第6項之規
    定，並於100年1月5日經總統以華總一字第09900358611號令
    公布，於100年 1月7日施行。被告雖於94年間持有扣案空氣
    槍，惟被告持有之行為既持續至100年2月12日止，自應適用
    修正後槍砲彈藥刀械管制條例之規定，並無比較新舊法之問
    題，起訴意旨認應比較新舊法，容有誤認，併予敘明。
  (二)被告未經許可自94年間持有該列管之空氣槍，時間非短，對
    社會治安潛藏一定之危害，本應嚴其刑責，惟無證據證明曾
    使用該槍枝另犯他案，且空氣槍危害程度較其他槍枝輕微，
    兼衡被告有正當工作、前無不良科刑紀錄，有臺灣高等法院
    被告前案紀錄表在卷可參，依其犯罪情狀觀之尚非重大，爰
    依槍砲彈藥刀械管制條例第8條第6項規定減輕其刑。本院審
    酌被告持有槍枝具有顯在之危險性，暨其犯罪動機、手段、
    目的，並無前科之素行、生活狀況、智識程度、犯罪後坦承
    犯行等一切情狀，量處如主文所示之刑，並就併科罰金部分
    ，依刑法第42條第3項之規定諭知易服勞役之折算標準。
  (三)又被告前於78年間曾因竊盜案件經台灣高等法院台南分院判
    處應執行有期徒刑1年確定，於81年9月9日執行完畢後，5年
    以內未曾受有期徒刑以上刑之宣告，有卷附臺灣高等法院被
    告前案紀錄表可按，本院認其經此偵、審程序之教訓，當知
    所警惕，而無再犯之虞，並認前開對其宣告之刑，以暫不執
    行為適當，爰併諭知緩刑 4年，並依刑法第74條第2項第4款
    、第 5款規定，命被告向公庫支付新台幣30萬元，及應依執
    行檢察官之命令，向指定之政府機關、政府機構、行政法人
    、社區或其他符合公益目的之機構或團體提供80小時之義務
    勞務。又為使被告得以記取教訓，建立正確之法律觀念，並
    由國家機關適時提供予必要之輔導及督促，併依刑法第93條
    第1項第2款之規定宣告緩刑期內付保護管束，俾由執行機關
    能予適當督促，並發揮附條件緩刑制度之立意，以期符合本
    件緩刑目的。
  (四)沒收部分：
    扣案具殺傷力之空氣槍 1枝，為違禁物，而該槍枝經鑑定係
    以外接高壓鋼瓶內氣體作為發射動力，有上開鑑驗結果附卷
    可稽，是扣案之CO2鋼瓶1瓶，顯係配合該空氣槍而作用，並
    非單獨使用，屬該空氣長槍之配件，均應依刑法第38條第 1
    項第1款規定宣告沒收。另扣案之鋼珠（金屬彈丸）1包，係
    供上開空氣槍發射使用，屬被告所有供犯罪所用之物，爰依
    刑法第38條第1項第2款規定宣告沒收。另花蓮縣警察局吉安
    分局扣押目錄表所載之狙擊鏡 1枝，非屬於違禁物，又非屬
    空氣槍枝組成部分，非被告持有空氣槍之犯罪所用之物，爰
    不為沒收，併予敘明。
據上論斷，應依刑事訴訟法第299 條第1 項前段，槍砲彈藥刀械
管制條例第8條第4項、第6項，刑法第11條前段、第42條第3項前
段、第74條第 1項第2款、第2項第4款、第5款、第93條第1項第2
款、第38條第1項第1款、第2款，判決如主文。
本案經檢察官簡淑如到庭執行職務。
中    華    民    國   100    年    7     月    29    日
                  刑事第二庭  審判長  法  官  張宏節
                                      法  官  林季緯
                                      法  官  蔡寶樺
以上正本證明與原本無異。
如不服本判決應於收受送達後10日內向本院提出上訴書狀，並應
敘述具體理由。其未敘述上訴理由者，應於上訴期間屆滿後20日
內向本院補提理由書(均須按他造當事人之人數附繕本)「切勿逕
送上級法院」。
中    華    民    國   100    年    7     月    29    日
                                      書記官
附錄本判決論罪之法律條文：
槍砲彈藥刀械管制條例第8條
未經許可，製造、販賣或運輸鋼筆槍、瓦斯槍、麻醉槍、獵槍、
空氣槍或第 4 條第 1 項第 1 款所定其他可發射金屬或子彈具
有殺傷力之各式槍砲者，處無期徒刑或 5 年以上有期徒刑，併
科新臺幣 1 千萬元以下罰金。
未經許可，轉讓、出租或出借前項所列槍枝者，處 5 年以上有
期徒刑，併科新臺幣 1 千萬元以下罰金。
意圖供自己或他人犯罪之用，而犯前二項之罪者，處無期徒刑或
7 年以上有期徒刑，併科新臺幣 1 千萬元以下罰金。
未經許可，持有、寄藏或意圖販賣而陳列第 1 項所列槍枝者，
處 3 年以上 10 年以下有期徒刑，併科新臺幣 7 百萬元以下罰
金。
第 1 項至第 3 項之未遂犯罰之。
犯第 1 項、第 2 項或第 4 項有關空氣槍之罪，其情節輕微者
，得減輕其刑。